【裁判字號】    99,交聲,919
【裁判日期】    990730
【裁判案由】    交管條例聲異
【裁判全文】
臺灣板橋地方法院交通事件裁定         99年度交聲字第919號
原處分機關  臺北市交通事件裁決所
受處分人即
異  議  人  甲○○
上列受處分人即異議人因不服臺北市交通事件裁決所於民國99年
3月26 日所為北市裁罰字第裁22-CV0000000號違反道路交通管理
事件裁決書所為處分，經聲明異議，本院裁定如下：
    主  文
原處分撤銷。
甲○○汽車駕駛人，行駛快速公路速度超過最高限速（20公里以
上未滿40公里），處罰鍰新臺幣仟伍佰元，並記違規點數壹點
。
    理  由
一、原處分意旨略以：異議人即受處分人甲○○於民國98年11月
    29日18時08分許，駕駛聖喜交通事業有限公司所有之車牌號
    碼009-YB號營業一般小客車，行經臺61線18.1公里處（往桃
    園方向）時，因「汽車行駛快速公路速度超過規定最高限速
    （20公里以上未滿40公里）」之違規行為，經臺北縣政府警
    察局新莊分局交通分隊員警逕行舉發，爰依道路交通管理處
    罰條例第33條第1 項第1 款、第63條第1 項第1 款（裁決書
    漏引第1 款，應予補充），處罰鍰新臺幣（下同）4,500 元
    ，並記違規點數1 點。
二、異議意旨略以：伊於99年3 月12日收到臺北市交通事件裁決
    所北市裁管字第09845214300 號函，才知有北縣警交大字第
    CV0000000 號此張罰款3,500 元違規紅單，但因到案日為99
    年1 月25日，而被逾期加罰1000元；事發當時，天色已暗，
    臺61線14公里至19公里全線均無路燈，臺15線共線有部分路
    燈，但也無法照亮臺61線道路，臺61線17公里至19公里與臺
    15線共線僅有1 支路燈位於臺15線約靠近臺61線18.1公里處
    ，當時卻無開啟以致無法清楚辨識警示告示牌而一時疏忽導
    致超速；又當時員警未著制服且使用車牌號碼GP-8217 藍色
    TOYOTA廂型貨車違法取締，若當時光線明亮且員警使用公務
    車或偵防車取締時，相信伊不會超速，爰聲明異議云云。
三、按汽車行駛於高速公路、快速公路或設站管制之道路，不遵
    使用限制、禁止、行車管制及管理事項之管制規則而有行車
    速度超過規定之最高速限或低於規定之最低速限者，處汽車
    駕駛人新臺幣（下同）3,000 元以上6,000 元以下罰鍰，並
    予記違規點數1 點，道路交通管理處罰條例第33條第1 項第
    1 款、第63條第1 項第1 款分別定有明文。
四、經查：
（一）異議人甲○○駕駛車牌號碼009-YB號營業用小客車，於上
      揭時、地，為臺北縣政府警察局新莊分局員警以雷射測速
      儀測得「時速102 公里、超速22公里（20公里以上未滿40
      公里）」而逕行舉發，此有臺北縣政府警察局98年12月15
      日北縣警交大字第CV0000000 號舉發違反道路交通管理事
      件通知單1 紙及採證照片1 幀在卷可稽，並為異議人所不
      爭執，堪信異議人於前揭時、地確有汽車行駛快速公路速
      度超過最高速限22公里之違規事實。
（二）按行車速度，依速限標誌或標線之規定，道路交通安全規
      則第93條第1 項前段定有明文。汽車駕駛人駕駛汽車於道
      路上行駛，本有依照速限標誌之指示，在最高速限內行駛
      之注意義務，且此項注意義務尚不因有無警察在場執勤而
      異，否則速限之規定將形同具文。若僅在明顯可見有警察
      執勤之時地，始被動地遵循法律，不僅投機且因循苟且，
      交通主管機關為加強交通管理，維護交通秩序，確保交通
      安全，除廣為宣導交通安全教育外，對違規之駕駛人自應
      予以採證舉發處罰。準此，異議人既領有汽車駕駛執照，
      並親自參與道路交通運作，自有隨時注意，並遵守相關道
      路時速限制與管制措施之義務，尚不因執勤員警如何執行
      測速取締，而異其法律評價；申言之，關於汽車行駛於道
      路之管制規定，乃為保護他人及大眾之行車安全，皆係汽
      車駕駛人所應自覺遵守，異議人空言辯稱，當時天色已暗
      致無法清楚辨識警示告示牌而一時疏忽導致超速云云，自
      無足採。
（三）依道路交通管理處罰條例條第92條第4 項所授權而於95
      年6 月6 日發布之「內政部警政署交通違規稽查與輕微違
      規勸導作業注意事項」第4 點第1 小點，關於「交通違規
      稽查」，就超速稽查之注意事項中亦規定：執行非固定式
      測速照相人員需穿著制服，使用非巡邏車輛執勤時，車輛
      須有明顯標識。然本件舉發員警確實有穿著制服，並依規
      定在17.7公里處，豎立具反光功能明顯之警示標誌，且在
      左右車門噴有「臺北縣政府警察局」之公務車旁顯示有『
      有測速照相』字樣之反光警示標誌等情，有臺北縣政府警
      察局新莊分局99年4 月8 日北縣警新交字第0990016993號
      函文1 份暨照片8 幀在卷可參。據上，本件執勤員警舉發
      本件交通違規，其行政作為，符合前揭規定，異議辯稱以
      當時員警未著制服且使用廂型貨車違法取締云云，核與事
      實不符併此敘明。
五、本件原舉發機關逕行舉發而填製上開舉發通知單後，原係向
    車輛所有人聖喜交通事業有限公司以郵寄方式寄送，應到案
    日期為99年1 月14日，惟經聖喜交通事業有限公司依道路交
    通管理處罰條例第85條規定提出歸責駕駛人申請，經原處分
    機關同意延後應到案日期為99年1 月25日，並向異議人現住
    所地即臺北縣新莊市○○路377 巷17弄70號6 樓以掛號郵寄
    方式寄送，於99年3 月11日送達，此有聖喜交通事業有限公
    司申請書、臺北市交通事件裁決所99年1 月8 日北市裁管字
    第09845214300 號函、臺北市交通事件裁決所送達證書各1
    份在卷可憑。顯見前揭對異議人違規之舉發通知書於99年3
    月11日始生合法送達效力，而逾應到案日期99年1 月25日，
    縱異議人於收受上開舉發通知單後旋向原處罰機關陳述意見
    或繳納罰鍰，亦難期有遵期到案之可能，原處分機關對此未
    予詳查，遽認異議人逾越應到案期限30日內，逕依違反道路
    交通管理事件統一裁罰基準表規定，裁處異議人4,500 元，
    即有違誤。
六、綜上所述，足認異議人於上揭時地，確有「汽車行駛快速公
    路速度超過規定最高限速（20公里以上未滿40公里）」之違
    規行為，異議人前揭所辯，尚難採信，惟原處分機關未詳查
    舉發通知書送達日期已逾應到案日期，遽認異議人逾越應到
    案期限30日內，裁處異議人罰鍰4, 500元，尚有違誤，自應
    撤銷原處分，由本院依道路交通管理處罰條例第33條第1 項
    第1 款、第63條第1 項第3 款、違反道路交通管理事件統一
    裁罰基準表之規定，自為裁罰如主文第2 項所載，以期適法
    。
據上論斷，應依道路交通案件處理辦法第20條前段，裁定如主文
。
中    華    民    國    99    年    7     月    30    日
                        臺灣板橋地方法院交通法庭
                            法  官  俞秀美
上列正本證明與原本無異。
如不服本裁定，應於裁定送達後五日內敘明抗告理由，向本院提
出抗告狀。
                            書記官  謝怡貞
中    華    民    國    99    年    7     月    30    日

司法院資訊處製作；財團法人民間司法改革基金會備份。
